臺灣臺東地方法院交通事件裁定　　　　　　　　　　　九十一年度交聲字第四八號
　　原處分機關　交通部公路總局高雄區監理所臺東監理站
　　異　議　人　乙○○○工程有限公司
　　代　表　人　丙○○
右列異議人因違反道路交通管理處罰條例案件，對於交通部公路總局高雄區監理所臺
東監理站於民國九十一年九月十三日所為之處分聲明異議（原處分案號：東監違字第
裁八一─Ｔ00000000號），本院裁定如左：
    主  文
異議駁回。
    理  由
一、異議人聲明異議意旨略為：異議人為水電工程有限公司，營業項目包括自來水管
    承裝、電器承裝、廢棄物清理設備安裝、土壤污染防治工程、疏濬、景觀工程、
    水處理工程、燃料導管安裝工程、配管工程、電器安裝、冷凍空調工程、電纜安
    裝工程等，於民國九十一年七月間，因業務需要經交通部公路總局高雄區監理所
    臺東監理站核准，購入車號三Ｕ─二三七號貨車（下稱系爭貨車）做為載運本身
    業務所需貨物之用，嗣因異議人於九十一年八月至同年九月六日承包臺灣省自來
    水公司第十區管理處在臺東縣臺東市○○路、廣東路、寶桑路、仁愛街等處管線
    抽換工程，依法施工將挖起之土方用系爭貨車載運清除，以利工程進行，此一載
    運土方之行為，乃載運異議人本身業務所需之貨物，符合購車使用之規定，詎遭
    交通警察以違反道路交通管理處罰條例第二十九條之一處以罰鍰新臺幣（下同）
    四萬元，為此聲明異議等語。原處分機關交通部公路總局高雄區監理所臺東監理
    站裁決意旨則為：異議人因於九十一年八月十三日下午三時五十分在臺東縣臺東
    市○○路段，以系爭貨車裝載砂石、土方，違反道路交通管理處罰條例第二十九
    條之一規定，爰依上開規定處罰鍰四萬元等語。
二、按裝載砂石、土方未依規定使用專用車輛或其專用車廂未合於規定或變更車廂者
    ，處汽車所有人新臺幣四萬元以上八萬元以下罰鍰，並當場禁止通行。道路交通
    管理處罰條例第二十九條之一定有明文。
三、經查：異議人於上開時地以其所有登記為自用大貨車之系爭貨車，裝載砂石、土
    方，為臺東縣警察局依違反道路交通管理處罰條例第二十九條之一規定舉發，並
    由原處分機關依前開條例規定裁決罰鍰四萬元等情，有臺東縣警察局舉發違反道
    路交通管理事件通知單、交通部公路局臺東監理站違反道路交通管理事件裁決書
    與前開自用大貨車汽車新領牌照登記書、臺東縣政府營利事業登記證影本等件在
    卷可稽。異議人既為系爭貨車所有人，亦知該車登記為自用大貨車，未領有載運
    砂石、土方車輛之專用執照，並限於載運異議人本身業務所需之貨物，不得作為
    其他用途，及其上載有從地下所挖出之砂石、土方等情，亦據證人即當日執行取
    締之員警甲○○到庭證述無訛，則原處分機關依道路交通管理處罰條例第二十九
    條之一規定對異議人裁處四萬元罰鍰，並無不當或違法。至異議人雖辯稱所裝載
    之砂石、土方，為其承包管線抽換工程所需清除者，乃其「本身業務所需之貨物
    」云云。惟查，車輛載運砂石、土方，由於其體積、重量異於一般裝載物，對於
    駕駛人本身及其他用路人均具有較高之危險性，是道路交通管理處罰條例上開規
    定之意旨，乃藉由車輛規格、配備之管制，以確保行車之安全，而道路交通安全
    規則第三十九條、第三十九條之一、第四十二條及交通部依上開規定授權訂定之
    「裝載砂石、土方之傾卸式車輛登檢砂石專用車作業規定」更就砂石專用車之載
    重計、貨廂容積、轉彎及倒車警報裝置、行車記錄器、防止捲入裝置、車斗外框
    顏色及貨廂標示等為進一步詳細規定，並明定其行車執照須加註「砂石專用車」
    字樣，其目的除在方便交通監理單位之管理外，尤在於保障裝載者本身之安全，
    更令一般用路人得藉由車輛外觀上之特殊性提高注意度。是本件異議人所營項目
    雖包括自來水管承裝、土壤污染防治工程、疏濬、配管工程等，其承包臺灣省自
    來水公司之管線抽換工程經查亦屬實情，而其將施工挖起之砂石、土方用系爭貨
    車載運清除，核與該工程之進行亦有所關聯，惟衡諸上開規定意旨，挖起之砂石
    、土方之所以應以專用車輛清運，其立法目的乃在兼顧道路交通安全，與所載運
    之砂石、土方是否為載運人本身業務之範圍並無關涉，尚難謂倘「砂石、土方」
    係載運人業務所需貨物，即得以非專用車輛裝載之，否則，前揭藉由車身之特殊
    規格設計，來保障道路交通安全之立法目的，勢將無法達成。是異議人徒以系爭
    車輛係載運其本身所需貨物等語置辯，尚非可採，本件異議為無理由，應予駁回
    。
據上論斷，應依道路交通案件處理辦法第十九條，裁定如主文。
中    華    民    國      九十一        年      十一    月      十一    日
                                  臺灣臺東地方法院交通法庭
                                          法  官  范乃中
右正本證明與原本無異。
如不服本裁定，應於裁定送達後五日內向本院提出抗告狀。（須附繕本）
「切勿逕送上級法院」
                                          書記官  陳俊德
中    華    民    國      九十一        年      十一    月      十一    日
